【裁判字號】    99,重訴,1136
【裁判日期】    991217
【裁判案由】    侵權行為損害賠償
【裁判全文】
臺灣臺北地方法院民事判決            99年度重訴字第1136號
原      告  李強
被      告  鄭景仁
上列當事人間請求侵權行為損害賠償事件，經本院刑事庭於民國
99年7月19日以99年度簡重附民字第1號裁定移送，本院於民國99
年12月17日言詞辯論終結，判決如下：
   主  文
被告應給付原告新台幣貳萬零玖佰捌拾元，及自民國九十九年六
月二十五日起至清償日止，按年息百分之五計算之利息。
其餘之訴駁回。
訴訟費用由被告負擔千分之二，餘由原告負擔。
本判決關於原告勝訴部分，於原告以新台幣柒仟元供擔保後，得
假執行。
其餘假執行之聲請駁回。
    事  實  及  理  由
壹、程序方面：
一、按訴狀送達後，原告不得將原訴變更或追加他訴訴狀，惟擴
    張或減縮應受判決事項之聲明者，不在此限，民事訴訟法第
    255條第1項第3款定有明文。又不變更訴訟標的，而補充或
    更正事實上或法律上之陳述者，非為訴之變更或追加，民事
    訴訟法第256條亦有明文。查本件原告因傷害案件提起刑事
    附帶民事訴訟時，係請求被告賠償新台幣（下同）
    11,748,882元及自起訴狀繕本送達被告翌日起至清償日止，
    按年息5%計算之利息，嗣於本院民事庭民國99年12月2日言
    詞辯論期日，減縮請求被告給付11,603,972元及前述利息，
    是此既屬減縮應受判決事項之聲明，並為被告所同意，依上
    開規定，自應准許之。另原告起訴時所請求賠償之項目及各
    項金額，業據其在本院最後言詞辯論期日更正陳述稱請求之
    項目為醫療費用1,030元、後續復建費用104,000元、物質損
    失128,942元及精神慰撫金11,370,000元，此部份則屬更正
    法律上及事實上之陳述，依前開規定，非屬訴之變更，均先
    予敘明。
二、又原告起訴時除指述被告有下述時地之傷害行為外，另載及
    被告尚有於99年3月14日下午3點左右，在臺北市○○○路○
    段110巷18號交屋驗收時，以大門猛力撞擊原告，致原告右
    臂受傷流血，右肩韌帶撕裂傷4公分，脊椎滑脫，迄今右臂
    仍疼痛無法平舉，經檢察官起訴後，亦經本院以99年度易字
    第1824號刑事判決判處罪刑在案之部分，業據原告在本院最
    後言詞辯論期日說明該部分主張並非本件所請求侵權行為之
    原因事實，而僅就下述該次傷害行為所受損害請求被告負賠
    償責任，是此部分事實自不在本院審理範圍內，亦予指明。
貳、實體方面：
一、本件原告起訴主張：被告為建商代表，於民國99年2月10 日
    ，與原告及其他住戶，約定於臺北市○○區○○路5段15 號
    6樓臺北市調解委員會調解購屋糾紛，因主要建商負責人未
    到，眾人遂移至同址5樓大廳自行商談調解，復因切結書之
    內容及冷氣規格等問題談不攏，致被告惱羞成怒，基於傷害
    他人身體之犯意，持桌上資料夾丟向原告之左眼，致原告受
    有左眼皮挫傷水腫等傷害後，被告仍繼續追打原告，因其他
    住戶之制止始追打未果，而被告因上開行為經檢察官聲請簡
    易判決處刑後，經本院以99年度簡字第1818號刑事簡易判決
    判處罪刑確定，原告因被告之前開行為，頭部亦有被打到，
    造成左手無力，生活不便，須長期復健治療，且原告之家人
    旅居國外，平時僅原告一人獨居於國內，因原告之左右手均
    受傷，致無法穿衣扣鈕釦之程度，生活極度不便，又因被告
    以前開行為威嚇原告，造成原告精神上長期痛苦，基於原告
    為機電整合工程師，學有專長，應可請求相當之精神上損害
    賠償，為此依民法關於侵權行為之規定，請求被告賠償新台
    幣（下同）11,603,972元（包含醫療費用1,030元、復健費
    用104,000元、物質損失128,942元、精神上損害賠償
    11,370,000元）。並聲明：被告應給付原告11,603,972元，
    及自刑事附帶民事訴訟起訴狀繕本送達翌日起至清償日止，
    按年息5%計算之利息；並願供擔保請准宣告假執行。
二、被告則抗辯以：被告當時僅以資料夾丟原告，不可能造成原
    告所主張之損害，但願意賠償原告所請求之醫療費用，至於
    原告所稱至神經內科就診或須復健等，故無後續復健之必要
    ，另其所請求之物質損失及精神上損害均無理由，原告所請
    求金額不合理等語，並聲明：原告之訴及其假執行之聲請均
    駁回。
三、本件原告主張被告於99年2月10日，在臺北市○○區○○路5
    段15號6樓臺北市調解委員會為調解購屋糾紛時，因主要建
    商負責人未到，眾人遂移至同址5樓大廳自行商談調解，復
    因切結書之內容及冷氣規格等問題談不攏，致被告惱羞成怒
    而持桌上資料夾丟向原告之左眼，致原告受有左眼皮挫傷水
    腫等傷害，被告因前開行為並經本院刑事庭以99年度簡字第
    1818號刑事簡易判決判處拘役20日，如易科罰金，以1,000
    元折算一日確定在案等事實，有該聲請簡易判決處刑書、刑
    事判決書各一份及原告所提出診斷證明書影本1份為憑，被
    告就此亦不爭執，自堪信屬實。因之，被告既有前述行為，
    自屬故意不法侵害原告身體及健康，自應依民法第184條第1
    項前段等規定，對原告負賠償責任。
四、茲就原告請求被告賠償費用是否應予准許，分述如下：
（一）關於原告主張有支出醫療費用共計980元（包括99年2月10
      日就診支出690元、2月22日就診支出290元，另其所稱2月
      26日、3月3日、3月8日就診者，原告已當庭陳述並未支出
      任何費用），有原告所提出醫療單據影本2份為證，被告
      復稱同意賠償此費用，是原告此部分請求，自應准許之。
（二）關於原告主張後續4年均有支出復健費用計104,000元部分
      ，固據其提出後續仍有繼續至神經內科就診之掛號單檢查
      通知單、預約掛號單、醫療費用收據影本等件為憑，惟觀
      諸被告當時係用資料夾丟擲原告，且造成原告左眼皮挫傷
      水腫之傷勢又屬輕微，此由上開刑事偵查案卷中所附原告
      當日至臺北市立聯合醫院仁愛院區驗傷時之驗傷診斷書上
      僅有此傷勢記載，並無其他頭部不適症狀之紀錄等亦可明
      ，可見被告丟擲資料夾之力道非重，實難憑此認被告上開
      行為有何足以造成原告頭部進一部受傷且有進行復健之必
      要，被告上開所辯，應為有據，原告所主張有為此支出復
      健費用共計104,000元之必要者，尚難認與被告前開行為
      有何相當因果關係存在，原告此部分請求，自不應准許之
      。
（三）關於原告主張因建商遲不完工且打人威嚇住戶而引起，原
      告所購房屋係自行工作完工，原告因此支付之代墊款計12
      8,942元，請求被告賠償之部分，依原告所述情節，係其
      為所購買房屋所涉施工問題而支出之款項，與前開被告對
      其傷害之行為毫不相涉，原告主張此亦在被告應負之侵權
      行為損害賠償範圍內，洵屬無據。
（四）關於精神慰籍金部分，查原告因被告上開行為所受傷部位
      在臉部，對原告之日常對外事務處理必有不便，且事發當
      時乃因兩造進行購屋糾紛之調解事務所引起，被告除以資
      料夾丟擲原告成傷外，更在其他住戶亦在場時繼續對原告
      追打，係因其他人阻擋才未果，有前開刑事判決書1份之
      記載供參，行為情狀有惡性，但原告所受左眼皮挫傷水腫
      傷害，傷勢實屬輕微，被告在刑事案件審理中均已坦承犯
      行，於本院審理中亦稱願意賠償原告所支出醫療費，事發
      後態度並非不佳，及原告之財產、收入較佳，暨兩造之身
      分、地位等情狀，認原告請求之金額尚嫌過高，應予核減
      為20,000元，方屬公允，逾此數額之請求，則無理由。
      綜上所述，原告得請求被告賠償之損害總額共計為20,980
      元（980＋20,000＝20,980）。
五、從而，原告依民法關於侵權行為之規定，訴請被告賠償20,9
    80元，及自刑事附帶民事訴訟起訴狀繕本送達被告翌日即99
    年6月25日起至清償日止，按年息5%計算之法定遲延利息，
    尚無不合，應予准許，超過部分則難謂有據，應予駁回。
六、兩造其餘之攻擊或防禦方法及證據，經本院斟酌後，認為均
    不足以影響本判決之結果，自無逐一詳予論駁之必要，併此
    敘明。
七、原告已陳明願供擔保，聲請宣告假執行，經核原告勝訴部分
    ，與民事訴訟法第390條第2項規定相符，爰酌定相當之擔保
    金額宣告之；至於原告其餘假執行之聲請，則因訴之駁回而
    失所依附，自不應准許之。
八、訴訟費用負擔之依據：民事訴訟法第79條。
中    華    民    國    99    年    12    月    17    日
                  民事第七庭    法  官  林麗真
以上正本係照原本作成。
如對本判決上訴，須於判決送達後20日內向本院提出上訴狀。如
委任律師提起上訴者，應一併繳納上訴審裁判費。
中    華    民    國    99    年    12    月    17    日
                                書記官  黃靖雅

司法院資訊處製作；財團法人民間司法改革基金會備份。
